【裁判字號】    99,聲,612
【裁判日期】    990226
【裁判案由】    準抗告
【裁判全文】
臺灣桃園地方法院刑事裁定               99年度聲字第612號
聲  請  人
即  被  告  甲○○
選任辯護人  蘇文俊律師
            詹仕沂律師
上列聲請人即被告因違反毒品危害防制條例案件（本院99年度訴
字第139 號），對於本院民國99年2 月8 日受命法官所為之羈押
處分不服，聲請撤銷羈押，本院裁定如下：
    主  文
聲請駁回。
    理  由
一、原處分意旨略以：本件聲請人即被告甲○○因涉犯毒品危害
    防制條例案件，經本院承審之受命法官訊問後，認涉犯毒品
    危害防制條例第4 條第3 項運輸第三級毒品等罪嫌，犯罪嫌
    疑重大，有事實足認有逃亡之虞，且所犯為最輕本刑5 年以
    上有期徒刑之罪，非予羈押，顯難進行審判，有羈押之必要
    ，而依刑事訴訟法第101 條第1 項第1 款、第3 款之規定，
    於民國99年2 月8 日裁定自該日起羈押在案。
二、被告聲請（誤為抗告）意旨略以：被告甲○○涉嫌運輸三級
    毒品，乃係因生計一時失慮之故鋌而走險，被告為此甚感後
    悔，並和盤托出犯罪經過，且被告歷次運輸均係以郵遞方式
    為之，多次往返中國大陸亦均以正常管道為之，並無逃亡之
    虞，參以被告年事已高，尚有年邁父母需人照料，爰提出本
    案聲請，請求賜具保停止羈押云云。
三、按對於受命法官所為關於羈押之處分有不服者，受處分人得
    聲請所屬法院撤銷或變更之；第409 條至第414 條之規定，
    於本條規定準用之，刑事訴訟法第416 條第1 項第1 款、第
    4 項分別定有明文。次按得為撤銷或變更之聲請而誤為抗告
    者，視為已有聲請，同法第418 條第2 項後段亦有明文。基
    此，本件被告雖誤為抗告，惟依前述規定，應視為已有聲請
    ，先予敘明。
四、按被告經法官訊問後，認為犯罪嫌疑重大，而有下列情形之
    一，非予羈押，顯難進行追訴、審判或執行者，得羈押之︰
    (一)逃亡或有事實足認為有逃亡之虞者，(二)有事實足認為有湮
    滅、偽造、變造證據或勾串共犯或證人之虞者，(三)所犯為死
    刑、無期徒刑或最輕本刑為5 年以上有期徒刑之罪者。被告
    及得為其輔佐之人或辯護人，得隨時具保，向法院聲請停止
    羈押。羈押之被告，有左列情形之一者，如經具保聲請停止
    羈押，不得駁回：(一)所犯最重本刑為3 年以下有期徒刑、拘
    役或專科罰金之罪者，但累犯、常業犯、有犯罪之習慣、假
    釋中更犯罪或依刑事訴訟法第101 條之1 第1 項羈押者，不
    在此限，(二)懷胎5 月以上或生產後2 月未滿者，(三)現罹疾病
    ，非保外治療顯難痊癒者，刑事訴訟法第101 條第1 項、第
    110 條第1 項、第114 條分別定有明文。又按關於羈押與否
    之審查，其目的僅在判斷有無實施羈押強制處分之必要，並
    非認定被告有無犯罪之實體審判程式，故關於羈押之要件，
    無須經嚴格證明，以經釋明得以自由證明為已足；至於被告
    是否成立犯罪，乃本案實體上應予判斷之問題。而有無羈押
    被告之必要，係屬為保全被告使訴訟程式得以順利進行，或
    為保全證據或為保全對被告刑罰之執行目的，而對被告實施
    人身強制處分權，故審酌被告有無羈押之必要，除被告犯罪
    嫌疑已屬重大外，自當基於訴訟進行程度、犯罪性質、犯罪
    實際情狀及其他一切情事，審慎斟酌有無上開保全或預防目
    的，依職權妥適裁量，俾能兼顧國家刑事追訴、刑罰權之順
    暢執行及人權保障。
五、次按羈押被告之目的，其本質在於確保訴訟程序得以順利進
    行、或為確保證據之存在與真實、或為確保嗣後刑罰之執行
    ，而對被告所實施剝奪其人身自由之強制處分。被告有無羈
    押之必要，法院僅須審查被告犯罪嫌疑是否重大、有無羈押
    原因、以及有無賴羈押以保全偵審或執行之必要，由法院就
    具體個案情節予以斟酌決定，如就客觀情事觀察，法院許可
    羈押之裁定或延長羈押之裁定，在目的與手段間之衡量並無
    明顯違反比例原則情形，即無違法或不當可言。另執行羈押
    後有無繼續之必要，仍許由法院斟酌訴訟進行程度及其他一
    切情事而為認定（最高法院46年臺抗字第6 號判例參照），
    此乃法律所賦予法院之職權。至於被告實際是否成立犯罪，
    乃本案審判程式時實體上應予判斷之問題，並非法院裁定是
    否羈押或應否准許具保停止羈押之審查要件。
六、經查：
  (一)本件被告於99年2 月8 日經檢察官起訴後移送本院訊問時，
    經承審之受命法官就起訴書所指之犯罪事實，訊問被告後，
    被告坦承犯行（見99年度訴字第139 號卷第10頁反面-11 頁
    正面），且查獲扣案之毒品7 包經內政部警政署刑事警察局
    鑑定，確含第三級毒品愷他命成分，有該局98年12月31日刑
    鑑字第0980174315號鑑定書在卷可稽（見臺灣桃園地方法院
    檢察署98年度偵字第28380 號卷第89頁），查被告所犯係最
    輕本刑五年以上有期徒刑以上之重罪，非予羈押顯難進行審
    理，有羈押之必要，合於刑事訴訟法第101 條第1 項第3 款
    之羈押要件，且被告入出境中國大陸往來頻繁，有法務部入
    出境資訊連結作業附卷可佐，是有相當理由認為其有逃亡之
    虞，蓋縱然合法出境，仍無從確保出境後是否滯留、逃匿不
    歸，故經斟酌命該被告具保、責付或限制住居等侵害較小之
    手段，均不足以確保追訴、審判或執行程式之順利進行，而
    予裁定羈押在案，此觀諸上開卷宗所附起訴書、99年2 月8
    日訊問筆錄、押票之記載即明。則本院既已綜合全案事證，
    並參酌本件審理程序之進行程度等一切情狀，而認被告若非
    繼續予以羈押，將無從保全未來之審判程序進行，而有繼續
    羈押之必要，要非單以被告涉犯重罪為由予以羈押，已就其
    羈押之必要性予以考量，自無悖於公民及政治權利國際公約
    、無罪推定原則及司法院大法官會議釋字第665 號解釋意旨
    。是本案受命法官審酌被告之犯罪情節，認應予羈押，即屬
    適法允當。
  (二)再者，被告聲請書中另稱伊年事已高、且尚有年邁父母需要
    照料等理由，均非刑事訴訟法第114 條所列之各款情形，因
    此本院審酌上開據以裁定之刑事訴訟法第101 條第1 項第 1
    款及3 款之羈押原因及其羈押必要情形依然存在，不能因具
    保而使之消滅，至為灼然。
七、綜上，原處分認被告違反毒品危害防制條例第4 條第3 項等
    罪，所涉犯者係最輕本刑五年以上有期徒刑之重罪，有逃亡
    之虞，並有羈押之必要，而予羈押，經核尚無不合，從而，
    被告執前詞聲請撤銷羈押，為無理由，應予駁回。
八、末按法院就該第416 條之聲請所為裁定，不得抗告，同法第
    418 條第1 項前段亦規定甚明，是本裁定依該規定，自不得
    抗告，一併敘明。
據上論斷，依刑事訴訟法第416 條第4 項、第412 條，裁定如主
文。
中    華    民    國    99    年    2    月    26     日
                刑事第七庭審判長  法  官  蕭世昌
                                  法  官  蔡世芳
                                  法  官  毛松廷
以上正本證明與原本無異。
本裁定不得抗告。
                                  書記官  陳恩如
中    華    民    國    99    年    3    月    4      日

司法院資訊處製作；財團法人民間司法改革基金會備份。
